【裁判字號】    88,上易,5415
【裁判日期】    890225
【裁判案由】    毀損
【裁判全文】
臺灣高等法院刑事判決                  八十八年度上易字第五四一五號
    上  訴  人  臺灣臺北地方法院檢察署檢察官
    上  訴  人
    即  被  告  乙○○
    被      告  丙○○
                丁○○
    右三人共同
    選任辯護人  姜志俊律師
右上訴人因被告毀損案件，不服臺灣臺北地方法院八十八年度易字第一三九五號，中
華民國八十八年十月二十七日第一審判決（起訴案號：臺灣臺北地方法院檢察署八十
四年度偵字第二七一三八號），提起上訴，本院判決如左：
    主  文
上訴駁回。
    事  實
一、乙○○與其父丙○○、兄丁○○及甲○○、戊○○均係台北市○○路四十二巷二
    號翠華大廈一至七樓之區分建物所有權人，戊○○並擔任該大廈管理委員會之委
    員，因戊○○等住戶認翠華大廈後面之台北市○○○路○段一一九巷二十九號土
    地係屬全體區分所有權人共有之土地，乙○○、丙○○、丁○○不應私自將之出
    租予他人，應由大廈管理委員會出租，租金供該大廈公共設施維護管理費，乃委
    託管理員方正於民國（下同）八十四年十一月五日在該大廈大門出入口及該停車
    位車棚處張貼「車位出租洽服務台」之文書四張，乙○○見狀，竟基於毀損該等
    文書之故意，於次（六）日由乙○○出面將該四張文書撕毀，足生損害於大廈管
    理委員會及其他區分所有權人之利益。
二、案經被害人甲○○、戊○○訴請台灣台北地方法院檢察署檢察官偵查起訴。
    理  由
甲、上訴人即被告乙○○有罪部分：
一、訊據被告乙○○固坦承有於右揭時、地撕毀前開四張文書之事實，惟辯稱：系爭
    停車位坐落土地原係其父丙○○所有，翠華大廈管理委員會未經丙○○同意，擅
    自在該土地上張貼車位出租之告示，係侵害丙○○之權利，伊告知主任委員己○○，經其同意，始將告示除去，並經己○○以電腦代為草擬「管理委員會無權出
    租車位」之通告內容，交由伊另外書寫大意相仿之內容，足證伊並無毀損之犯意
    云云。
二、然查：
    (一)右揭事實，業據告訴人甲○○、戊○○指訴甚詳，並經證人即管理員方正證述
      明確，且有管理員方正之說明書附卷可稽（見偵查卷第四十三頁）。經質之證
      人即翠華大廈管理委員會主任委員己○○亦證稱：伊未看到乙○○撕掉出租車
      位的告示，是乙○○後來對伊說是他撕掉的，她並說她有權利出租車位，管理
      委員會無權決定出租車位，伊答稱如果她認為有權利出租，由她自己敘明；乙○○有與伊協調，伊並未同意乙○○撕下張貼之告示文書等語（見偵查卷第八
      十三至八十五頁），顯見被告乙○○所辯曾經管理委員會主任委員己○○同意
      云云，係屬卸責之詞，不足採信。至於依被告乙○○所提出己○○以電腦代為
      草擬之「管理委員會無權出租車位」之通告內容，明載「：：：八十四年十一
      月五日發現本大廈住戶在停車位牆上及大樓出入口張貼【租車位洽服務台】紙
      條四張，吾等已予取下，大樓住戶無權出租車位，以後請不要再張貼出租車位
      廣告」等字義（見原審卷第二十一頁），再參酌己○○前開證詞，可知被告乙○○係於撕毀告示後，才告知己○○，是仍然據以為被告乙○○無毀損文書故
      意之有利證據。
    (二)次查，系爭停車位坐落土地之地號為台北市○○區○○段六小段三九七號、三
      九七之一號、三九七之二號，而三九七號土地所有權係張光敏等人共有；三九
      七之一號土地係丙○○與周張翠柳等人共有；三九七之二地號係丁○○與張光
      敏等人共有，並非被告乙○○或其父丙○○或其兄丁○○單獨所有，此有卷附
      之土地登記簿謄本可稽（見偵查卷第二十九至三十四頁）。而各共有人對於各
      共有物之全部有按其應有部分使用收益之權利，各共有人之共有權係抽象的存
      在於共有物之全部，各共有人對於共有物得按其應有部分使用收益，至於共有
      人使用之範圍有無超過其應有部份，或有無經全體共有人同意，則屬是否超越
      權利範圍而使用收益之民事問題，應循民事訴訟程序解決，不應自行將該非屬
      於自己之文書，在無急迫情形下任意撕毀。因此，被告乙○○既已知情該車位
      坐落之土地為共有，且其他共有人已經對被告丙○○或丁○○近年來單獨收取
      租金之事異議，在共有人行使渠等共有權而張貼出租車位告示時，竟擅自撕毀
      之，難謂其無毀損文書之故意。是被告辯護人謂被告乙○○自始及確信該等土
      地係其父丙○○所有，才撕掉前開車位的告示，而認被告乙○○無毀損該告示
      文書之犯意云云，實非可信。至被告乙○○所辯伊因管理委員會未經被告丙○○同意張貼告示，係侵害丙○○之權利，伊始予以撕毀云云，亦屬避重就輕之
      詞，不足採信。此外，復有照片、土地交換契約書等件附卷可參。本件事證明
      確，被告之犯行堪予認定。
    (三)核被告乙○○所為，係犯刑法第三百五十二條毀損文書罪。又刑法第三百五十
      二條於被告乙○○行為後之八十六年十月八日經修正公布，於同年月十日生效
      ，將該條罰金由五百元提高為一萬元，並改列為該條第一項，依刑法第二條第
      一項但書規定比較新舊法，以修正前之行為時法對被告較為有利，故適用修正
      前之行為時法，附此說明。原審認被告乙○○罪證明確，因而援引刑法第二條
      第一項但書、（修正前）第三百五十二條、第四十二條第二項，罰金罰鍰提高
      標準條例第一條前段、第二條之規定，並審酌被告乙○○之犯罪動機、目的、
      手段、犯罪時所受之刺激、與被害人之關係、被害人所受損害之程度及被告犯
      罪後之態度等一切情狀，量處罰金壹仟元，並諭知以參佰元折算壹日之易服勞
      役折算標準，認事用法核無違誤，所處之刑亦屬適當，被告乙○○上訴仍執陳
      詞否認犯行，為無理由；檢察官循告訴人甲○○、戊○○之請求上訴指摘原判
      決對被告乙○○量刑過輕，亦無理由，均應予駁回。
乙、被告丙○○、丁○○無罪部分：
一、公訴人意旨略以：被告丙○○、丁○○與被告乙○○係基於犯意之聯絡，而由乙○○將前開文書撕毀，因認被告丙○○、丁○○均共同涉犯刑法第三百五十二條
    之毀損文書罪嫌云云。
二、按犯罪事實應依證據認定之，無證據不得推定其犯罪事實。又不能證明被告犯罪
    者，應諭知無罪之判決，刑事訴訟法第一百五十四條、第三百零一條第一項分別
    定有明文。又按告訴人之告訴，係以使被告受刑事追訴為目的，是其陳述是否與
    事實相符，仍應調查其他證據以資審認。次按事實之認定，應憑證據，如未能發
    現相當證據，或證據不足以證明，自不能以推測或擬制之方法以為裁判基礎；又
    認定不利被告之事實，須依積極證據，苟積極證據不足為不利於被告事實之認定
    時，即應為有利於被告之認定，更不必有何有利之證據。公訴人認被告丙○○、
    丁○○涉有前揭犯行，仍以認定被告乙○○有罪之前開證據為其論據。惟訊據被
    告丙○○、丁○○均堅詞否認有上揭犯行，辯稱：渠等均未教被告乙○○去撕告
    示等語。被告丁○○另辯稱：伊根本不管事，都不知情等語。經查：證人即大廈
    管理委員會主任委員己○○證稱：乙○○對伊說她有權利出租車位，伊答稱如果
    她認為有權利出租，由她自己敘明，而該「管理委員會無權出租車位」之通告內
    容係伊擬妥，交由乙○○另外書寫大意相仿之內容等語，可知前往找己○○協議
    者，僅有被告乙○○，被告丙○○、丁○○並未同往。訊之被告乙○○亦供稱：
    伊撕去管理委員會出租車位之告示係伊一人決定的，與丙○○無關，他們不知情
    等語。自難以推測方式遽論被告丙○○、丁○○與被告乙○○之間具有犯意聯絡
    。公訴人所舉之證據均尚不足為不利於被告丙○○、丁○○事實之認定，此外，
    復查無其他積極證據足資證明被告丙○○、丁○○二人有與被告乙○○共同毀損
    犯行，原審綜合調查證據之結果，認無積極證據足以證明被告丙○○、丁○○犯
    罪，而依照前開說明，為被告丙○○、丁○○無罪之諭知，經核尚無不合。檢察
    官循告訴人甲○○、戊○○之聲請上訴意旨略以：被告乙○○於偵查中已供稱係
    伊與丙○○、丁○○三人之意思等語，且三被告間有意思聯絡，亦符合經驗法則
    云云。然查：共同被告不利於己之陳述，是否足為其他被告之證據，仍應調查其
    他必要證據，以察是否與事實相符。本件被告乙○○固於偵查中供稱：「（問：
    是否丙○○、丁○○叫你這樣做？）這是我們三人的意思」等語（見偵查卷第六
    十一頁反面），然被告乙○○否認在其撕毀出租車位告示前，被告丙○○、丁○○二人知情，而公訴人所舉之證據又不足為不利於被告丙○○、丁○○犯罪事實
    之認定，是公訴人據此指摘原判決不當，為無理由，應予駁回。
丙、據上論斷，應依刑事訴訟法第三百六十八條，判決如主文。
本案經檢察官彭坤業到庭執行職務。
中     華     民     國    八十九   年       二       月     二十五     日
                             臺灣高等法院刑事第十一庭
                                 審判長法  官  楊  照  男
                                       法  官  楊  炳  禎
                                       法  官  葉  麗  霞
右正本證明與原本無異。
不得上訴。
                 書記官  江  春  梅
中     華     民     國    八十九   年       三       月       一       日
附錄：本判決論罪科刑法條全文
（修正前）刑法第三百五十二條第一項
毀棄、損壞他人文書或致令不堪用，足以生損害於公眾或他人者，處三
年以下有期徒刑、拘役或五百元以下罰金。


司法院資訊處製作；財團法人民間司法改革基金會備份。
